【裁判字號】    92,再,1
【裁判日期】    921023
【裁判案由】    業務侵占
【裁判全文】
臺灣高等法院高雄分院刑事判決                          九十二年度再字第一號
    上  訴  人  僑慧建設開發股份有限公司
    即  自訴人          設高雄.
    代  表  人  甲○○
    被      告  乙○○
右上訴人因被告業務侵占案件，不服臺灣高雄地方法院九十二年度自字第一二九號中
華民國九十二年六月十一日第一審判決，本院九十二年度上易字第一０五七號判決確
定後，自訴人聲請再審，本院以九十二年度聲再字第一一二號裁定開始再審，並判決
如左：
      主  文
原判決撤銷。
乙○○連續意圖為自己不法之所有，而侵占對於業務上所持有之物，處有期徒刑陸月
，如易科罰金，以佰元折算壹日。
      事  實
一、乙○○自民國九十一年十一月十五日起受雇於僑慧建設開發股份有限公司（下稱
    僑慧公司）所委任經營之九利商行（超商）擔任店員，對該超商之營業金及營業
    物品有保管之責，係從事業務之人，竟意圖為自己不法所有之概括犯意，自九十
    一年十一月十五日起至九十二年一月間，在設於高雄市三民區○○○路五二八號
    之九利商行（超商）內，對其業務上所持有之營業金及營業物品連續侵占入己。
    其侵占情形為：九十一年十一月十五日至同年月三十日侵占營業金新臺幣（下同
    ）三千元多元、煙三包；九十一年十二月間侵占營業金五千多元、煙七包、飲料
    七罐；九十二年一月間侵占營業金一千多元、煙三包、飲料二罐；共計侵占營業
    金及營業物品約一萬三千多元。嗣經查帳始發現上情。
二、案經僑慧公司向原審提起自訴。
      理  由
一、訊據被告乙○○對其為僑慧公司之員工，確有侵占僑慧公司營業物品之事實，坦
    承不諱，惟矢口否認有侵占營業金之情事，辯稱：我僅侵占營業物品，並未侵占
    營業金云云。
二、經查，右揭犯罪事實，業據自訴人之代表人甲○○指訴綦詳，並有僑慧公司與九
    利商行蔡淑貞簽訂之僑慧超商委任經營契約書及被告所簽之員工規章暨所寫之悔
    過書等影本附卷可稽。依被告所立具之悔過書，其上記載：「本人乙○○於民國
    九十一年十一月十五日，在高雄市○○○路五二八號九利商行（僑慧超商）就職
    ，在職期間侵占營業金及營業物（九十一年十二月大約侵占營業金新台幣五千多
    元、煙七包、飲料七罐，九十二年一月大約侵占營業金新台幣一千多元、煙三包
    、飲料二罐，九十一年十一月侵占營業金大約三千元多元、煙三包）。本人在無
    人逼迫且意識清楚的狀況下所寫，侵占營業金及營業物約一萬三千多元」。足見
    被告所侵占者，除營業物品外，尚侵占營業金，所辯僅侵占營業物品云云，顯係
    避重就輕之詞，不足採信。本件事證明確，被告犯行應堪認定。
三、查被告對其業務上所持有之物，易持有為所有，核係犯刑法第三百三十六條第二
    項之業務侵占罪。被告前後多次侵占犯行，時間緊接，所犯罪名構成要件相同，
    顯係出於概括之犯意為之，為連續犯，應依刑法第五十六條之規定以一罪論。
四、本件被告供承其係僑慧公司之員工，並有被告簽具之僑慧超商計時鐘點人員管理
    規章附卷可證，且依僑慧公司與九利商行蔡淑貞簽訂之僑慧超商委任經營契約書
    第十三條之（１）約定：僑慧超商之建物、設備、生財器具、商品、找零金及每
    日營業收入之所有權或租賃權均屬於甲方（僑慧建設開發股份有限公司）所有，
    乙方（九利商行蔡淑貞）只能作為僑慧超商運營使用；第十七條之（１）約定：
    乙方確認僑慧超商內所有之庫存商品之所有權均屬於甲方所有。是自訴人僑慧公
    司為本件直接被害人，至為灼然。原判決以自訴人非犯罪之被害人，而為不受理
    之判決，即有違誤。自訴人上訴意旨執此指摘原判決不當，為有理由，應由本院
    將原判決予以撤銷改判。爰審酌被告擔任自訴人之員工，對其業務上持有之營業
    金及營業物品，竟予侵占入己，念其侵占金額及數量不多，共計僅約一萬三千多
    元，惟尚未賠償自訴人之損害及犯罪後之態度等一切情狀，判處如主文第二項所
    示之刑，並諭知如易科罰金，以佰元折算壹日之折算標準。
據上論結，應依刑事訴訟法第三百六十九條第一項前段、第三百六十四條、第三百四
十三條、第二百九十九條第一項前段，刑法第五十六條、第三百三十六條第二項、第
四十一條第一項前段，罰金罰鍰提高標準條例第一條前段、第二條，判決如主文。
中    華    民    國    九  十  二    年      十      月    二  十  三  日
                              臺灣高等法院高雄分院刑事第五庭
                                  審判長法官  吳水木
                                        法官  洪慶鐘
                                        法官  趙文淵
右正本證明與原本無異。
不得上訴。
                                  法院書記官  陳武悅
中    華    民    國      九十二      年      十      月    二十四    日
附錄：本判決論罪科刑法條：
刑法第三百三十六條第二項：
對於業務上所持有之物，犯前條第一項之罪者，處六月以上五年以下有期徒刑，得併
科三千元以下罰金。


司法院資訊處製作；財團法人民間司法改革基金會備份。
